臺灣宜蘭地方法院刑事裁定
110年度聲字第745號
聲  請  人  
即  被  告  陳健明



上列聲請人即被告因殺人未遂等案件（本院110年度矚訴字第5號
），聲請人聲請具保停止羈押，本院裁定如下：
    主  文
聲請駁回。
    理  由
一、聲請意旨略以：聲請人即被告甲○○坦承犯行，所為雖屬重大
    刑案，然非犯連續殺人或恐怖組織之罪，且聲請人與太太相
    差19歲，太太欠缺社會經驗，無法處理租店、債務等事宜，
    家中又有未成年之女兒、兒子，無長輩協助照料，需被告回
    家處理，為此，聲請具保停止羈押等語。
二、原羈押處分意旨略以：聲請人涉犯持有槍枝、子彈、加重竊
    盜、殺人未遂、加重強盜未遂等案件，經訊問後，坦承部分
    犯行，惟本件有證人之證述及相關證據可佐，認聲請人涉犯
    槍砲彈藥刀械管制條例第7條第4項、第12條第4項非法持有
    具殺傷力之非制式手槍、子彈罪嫌、刑法321條第1項第3款
    攜帶兇器竊盜、第320條第1項竊盜罪、同法第271條第2項殺
    人未遂、第330條加重強盜罪，犯罪嫌疑重大，又聲請人犯
    案後變換交通工具逃逸，有事實足認有逃亡之虞，且其所犯
    槍砲彈藥刀械管制條例第7條第4項非法持有具殺傷力之非制
    式手槍、刑法第271條第2項殺人未遂、第330條加重強盜罪
    嫌，均為最輕本刑5年以上有期徒刑之罪，衡以重罪常伴隨
    逃亡之高度可能性，本件非予羈押顯難進行追訴及審判，有
    羈押之必要，爰依刑事訴訟法第101條第1項第1、3款之規定
    裁定應予羈押。
三、按羈押被告之目的，在於確保訴訟程序之進行、確保證據之
    存在、真實及確保刑罰之執行，而關於羈押與否之審查，其
    目的僅在判斷有無實施羈押強制處分之必要，並非認定被告
    有無犯罪之實體審判程序，故關於羈押之要件，無須經嚴格
    證明，以經釋明得以自由證明為已足；至於被告是否成立犯
    罪，乃本案實體上應予判斷之問題。故被告有無羈押之必要
    ，法院僅須審查被告犯罪嫌疑是否重大、有無羈押原因、以
    及有無賴羈押以保全偵審或執行之必要，由法院就具體個案
    情節予以斟酌決定，如就客觀情事觀察，法院許可羈押之裁
    定或延長羈押之裁定，在目的與手段間之衡量並無明顯違反
    比例原則情形，即無違法或不當可言。又因羈押乃僅係為保
    全刑事偵查、審判、執行之順利進行，屬於刑事訴訟之保全
    程序，並非在確認罪責及刑罰問題，簡言之，僅在判斷有無
    保全之必要，故所謂「犯罪嫌疑是否重大」，並非是確信被
    告犯罪（有罪判決之心證程度）或被告犯罪具有高度之可能
    性（起訴門檻之心證程度），僅要提出證據證明被告很有可
    能犯罪即可，且不須符合嚴格證明之程序要求，僅須自由證
    明為已足。所謂必要與否，應按照訴訟進行程度，及其他一
    切情事，由法院斟酌認定（最高法院29年度抗字第57號判例
    意旨參照）。
四、經查：本件聲請人即被告所涉殺人未遂等案件，經檢察官以
    槍砲彈藥刀械管制條例第7條第4項、第12條第4項非法持有
    具殺傷力之非制式手槍、子彈、刑法321條第1項第3款攜帶
    兇器竊盜、第320條第1項竊盜、同法第271條第2項殺人未遂
    、第330條第2項、第1項加重強盜未遂等罪名起訴，其中所
    涉犯槍砲彈藥刀械管制條例第7條第4項非法持有具殺傷力之
    非制式手槍、刑法第271條第2項殺人未遂、第330條第2項、
    第1項加重強盜未遂罪既均為最輕本刑5年以上有期徒刑之罪
    ，是聲請人合於刑事訴訟法第101條第1項第3款羈押之重罪
    事由，應屬無誤，且依卷內證人之證詞及相關事證，足見聲
    請人涉犯上開犯罪之嫌疑確屬重大。又聲請人於案發後，竟
    變換交通工具逃逸，顯有事實足認有逃亡之虞，符合刑事訴
    訟法第101條第1項第1款羈押之事由，原裁定審酌及此，並
    無違誤。復揆諸前揭說明，羈押之目的非僅在確保被告於訴
    訟程序中到庭，尚包含確保整體訴訟程序之進行、證據之存
    在、真實及刑罰之執行等，原裁定審酌聲請人犯罪嫌疑重大
    、有逃亡之高度可能性及重罪等羈押事由之情狀，尚無其他
    替代方案可得擔保聲請人停止羈押後，所可能帶來對保全聲
    請人的危險不至於發生，因此，羈押聲請人乃不得不為之強
    制處分，羈押聲請人有其必要性，堪可認定。聲請人本次聲
    請具保停止羈押等語，經本院審酌聲請人核無刑事訴訟法第
    114條各款所定情形，又無消滅上開羈押原因之事由發生，
    而其涉犯前揭罪名，犯罪嫌疑重大，部分所為係犯最輕本刑
    有期徒刑5年以上之重罪，可預期判決之刑度既重，聲請人
    為規避刑罰之執行而妨礙追訴、審判程序進行之可能性增加
    ，存有逃亡之高度風險，前開羈押原因仍然存在；且若命聲
    請人具保、責付或限制住居等侵害較小之手段，均不足以確
    保審判或執行程序之順利進行，非予羈押，顯難進行審判或
    執行，而仍有羈押之必要性。又就聲請人非法持有具殺傷力
    之非制式手槍、子彈、攜帶兇器竊盜、殺人未遂、加重強盜
    未遂等犯行對社會危害之程度，及國家司法、刑罰權遂行之
    公益考量，與聲請人人身自由之私益相互權衡後，認為確保
    訴訟程序順利進行，使國家刑罰權得以實現，並維持重大之
    社會秩序及增進重大之公共利益，對聲請人維持羈押之處分
    係適當、必要，且符合憲法比例原則及刑事訴訟法上羈押相
    當性原則之要求，故不宜准予具保停止羈押。至聲請意旨所
    稱上開事由，核與羈押原因是否消滅無關。從而，本件聲請
    具保停止羈押，為無理由，應予駁回。
五、依刑事訴訟法第220條，裁定如主文。
中　　華　　民　　國　　110 　年　　12　　月　　29　　日
                  刑事第二庭審判長法  官  黃永勝
                                  法  官  劉致欽
                                  法  官  陳盈孜
以上正本證明與原本無異。
如不服本裁定，應於裁定送達後5日內，向本院提出抗告狀。（
應附繕本）
                                  書記官　黃家麟
中　　華　　民　　國　　110 　年　　12　　月　　29　　日